最　高　行　政　法　院　裁　定
　　　　　　　　　　　　　　　　　　 96年度裁字第01014號
上　訴　人　甲○○
被 上訴 人　宜蘭縣政府
代　表　人　乙○○
上列當事人間因醫師法事件，上訴人對於中華民國95年2月3日臺
北高等行政法院94年度簡字第843號判決，提起上訴，本院裁定
如下：
　　主  文
上訴駁回。
上訴審訴訟費用由上訴人負擔。
　　理  由
一、按對於適用簡易程序之裁判提起上訴或抗告，須經本院許可
    ，且該許可以訴訟事件所涉及之法律見解具有原則性者為限
    ，行政訴訟法第235條定有明文。所謂訴訟事件涉及之法律
    見解具有原則性，係指該事件所涉及之法律問題意義重大，
    而有加以闡釋之必要情形而言，如對於行政命令是否牴觸法
    律所為之判斷，或就同類事件所表示之法律見解與其他高等
    行政法院或本院所表示之見解互相牴觸，有由本院統一法律
    上見解或確認其見解之必要情形屬之。
二、上訴人係宜蘭縣羅東鎮○○路108號五福診所負責醫師，未
    具中醫師資格，於民國93年7月12日為病患楊三郎診治並開
    立處方，內有中藥六味地黃丸28日藥份，經宜蘭縣政府衛生
    局查證屬實，移由被上訴人認上訴人違反醫師法第28條之4
    第1款規定，以94年2月18日府授衛醫字第0943030067號處分
    書處上訴人新台幣（下同）10萬元罰鍰，上訴人不服，提起
    訴願，遭決定駁回，上訴人仍未甘服，遂提起本件行政訴訟
    。原判決以：（一）按「醫師有下列情事之一者，處新臺幣
    10萬元以上50萬元以下罰鍰，得併處限制執業範圍、停業處
    分1個月以上1年以下或廢止其執業執照；情節重大者，並得
    廢止其醫師證書：一、執行中央主管機關規定不得執行之醫
    療行為。」醫師法第28條之4第1款定有明文；次按「西藥之
    使用，非屬中醫師專用範疇，中醫師不得指示或處方西藥，
    或將西藥混入處方調劑；反之，中藥之使用，非屬醫師專業
    範疇，醫師亦不得使用中藥成藥、單味中藥或濃縮中藥製劑
    （俗稱科學中藥）。違者，均認屬醫師業務上之不正當行為
    ，應以醫師法第25條規定論處，曾經本署函釋在案；惟按91
    年1月16日修正公布之醫師法規定，醫師逕自混和使用中、
    西藥使用，執行本署規定不得執行之醫療行為，應以違反醫
    師法第28條之4第1款規定論處。」、「醫師不具中醫師資格
    ，卻開立含六味地黃處方…按其行為，本署認為尚不構成醫
    師法第25條第5款之規定，惟係屬違反同法第28條之4第1款
    規定…。」分別為行政院衛生署93年1月15日衛署醫字第093
    0209673號及94年1月5日衛署醫字第0930054498號函釋有案
    ，上開函釋，係行政院衛生署基於職權所為釋示，未逾越法
    律規定，自可適用。末按「醫師法所稱之醫師，固包括醫師
    、中醫師、牙醫師等類別，惟各該類別之醫師，係經由不同
    之考試或檢覈程序，經領取不同之醫師證書，而取得各該類
    別之醫師資格，此觀醫師法第1至第4條及醫師法施行細則第
    2條之規定自明。是醫師法第28條第1項未取得合法醫師資格
    ，擅自執行醫療業務罪，其所謂之合法醫師資格，係指執行
    各該類別之醫療業務，所應具備之合法且相當之醫師資格而
    言…。」最高法院86年度台非字第79號判決可資參照。（二
    ）查上訴人係宜蘭縣羅東鎮○○路五福診所負責醫師，未具
    中醫師資格，於93年7月12日為病患楊三郎診治並開立處方
    ，內有中藥六味地黃丸28日藥份，此有處方附卷可稽，復為
    上訴人所不否認，自堪認為真實，被上訴人認其違反醫師法
    第28條之4第1款規定及行政院衛生署基於職權就該法條規定
    所為釋示，並據以處罰鍰10萬元，揆諸首揭規定及說明，自
    無不合。又本件上訴人上開行為前，行政院衛生署已對於醫
    師不得就非屬其專業範疇為中藥處方認屬應依違反醫師法第
    28條之4第1款規定論處有所釋示，並無違反明確性原則，上
    訴人所訴，洵不足採。綜上，本件被上訴人對上訴人裁處10
    萬元罰鍰，認事用法，俱無違誤，訴願決定，予以維持，亦
    無不合，上訴人起訴意旨，非有理由，應予駁回。
三、上訴意旨略以：按原判決援引行政院衛生署93年1月15日衛
    署醫字第0930209673號函釋，僅以「中藥」二字為行政處罰
    構成要件，既未指明何種中藥材為醫師法規定禁止醫師使用
    ，復未說明「經主管機關委託西醫醫學研究證實具有西醫療
    效之中藥材，醫師得否依其西醫診療結果予以使用。」「同
    時屬於中醫及西醫使用之中藥材，究應歸類為西藥或中藥？
    」及「依一般人民得以輕易於任何時間地點取得之中藥，醫
    師均仍不得予以使用」等情，致醫師對於醫師法禁止使用中
    藥之內容及範圍，欠缺預測可能性，因原判決認被上訴人援
    引前揭函釋使用廣泛及抽象「中藥」二字為處罰構成要件，
    並無違反明確性原則，恐有可議之處，是否牴觸明確性原則
    ，有由最高行政法院確認或統一法律上意見的必要。再按，
    原判決援引行政院衛生署94年1月5日衛署醫字第0930054498
    號函釋，認本件並無違反明確性原則，惟查，該函釋乃上訴
    人不服原處分，經聲請主管機關解釋所作成，於處分時並無
    該函釋存在，本件得否溯及既往適用該函釋，不無疑義，有
    由最高行政法院統一或確認之必要。經核上訴人上訴意旨僅
    係依其個人主觀之見解，並就原審法院證據取捨及認定事實
    之職權行使，而指摘原判決不當，徒執原審已詳予論駁之事
    實予以爭執，並無其他涉及法律見解具有原則性，而需由本
    院加以闡釋之必要。故上訴人提起上訴，不合首揭規定，自
    不應許可，其上訴難謂合法，應予駁回。
四、依行政訴訟法第249條第1項前段、第104條、民事訴訟法第
    95條、第78條，裁定如主文。
中　　華　　民　　國　　96　　年　　5　　 月　　11　　日
                  第二庭審判長法  官　鄭　淑　貞
                              法  官  黃　合　文
                              法  官　吳　明　鴻
                              法  官　鄭　小　康
                              法  官　帥　嘉　寶
以  上  正  本  證  明  與  原  本  無  異
中　　華　　民　　國　　96　　年　　5　　 月　　14　　日
　　　　　　　　　　　　　　　書記官　郭　育　玎
